【裁判字號】    97,簡上,15
【裁判日期】    970620
【裁判案由】    侵權行為損害賠償
【裁判全文】
臺灣屏東地方法院民事判決              97年度簡上字第15號
上  訴  人  丙○○
被 上訴 人  乙○○○○○○
上列當事人間請求侵權行為損害賠償事件，上訴人對於中華民國
96年12月28日本院潮州簡易庭96年度潮簡字第465 號第一審判決
提起上訴，本院於民國97年6 月11日言詞辯論終結，判決如下：
    主  文
上訴駁回。
第二審訴訟費用由上訴人負擔。
    事 實 及 理 由
一、被上訴人主張：上訴人丙○○及蘇偉鈞（原審蘇偉鈞為被告
    ，已判決確定）為父子，蘇偉鈞係輕度智障者，業經宣告為
    禁治產人。兩造原為鄰居，曾因檢舉竊電一事產生嫌隙，被
    上訴人於民國94年7 月29日下午6 時許返回屏東縣東港鎮○
    ○路322 號舊宅時，在門口巧遇上訴人及蘇偉鈞，蘇偉鈞因
    情緒失控，辱罵被上訴人並持掃把毀損被上訴人車子之烤漆
    ，且與被上訴人互毆，致被上訴人受有左胸擦傷、腹部擦傷
    、右拇指瘀傷、及右前臂擦傷等傷害。被上訴人因蘇偉鈞之
    上開侵權行為受有下列損害：(一)車輛烤漆修復費用新台幣（
    下同）18,000元。(二)被上訴人因上訴人藉此事件提出告訴，
    無端遭受訟累長達2 年，精神上承受莫大壓力，爰請求賠償
    精神慰撫金200,000 元。上訴人應賠償被上訴人上揭損害共
    計218,000 元。依民法第184 條第1 項前段、第187 第1 項
    、第193 條第1 項、195 條第1 項規定，於原審訴請上訴人
    及蘇偉鈞應連帶賠償上開金額，嗣於原審為一部勝訴判決，
    對上訴人之上訴答辯聲明為：上訴駁回。
二、上訴人則以：兩造確實曾因檢舉竊電一事產生嫌隙，被上訴
    人於前揭時地，巧遇上訴人及蘇偉鈞，因蘇偉鈞為輕度智障
    者，見到曾與其發生糾紛之被上訴人，即無法控制情緒，與
    被上訴人發生口角，被上訴人乃徒手毆打蘇偉鈞之頭部、臉
    部及背部，並以腳踢蘇偉鈞之胸部，蘇偉鈞雖持掃把欲還擊
    ，遭被上訴人搶下後，繼續毆打蘇偉鈞，致蘇偉鈞受有頭部
    外傷、腦震盪、臉部、頭頸部、背部、胸部、右前臂等多處
    挫傷、瘀腫等傷害，被上訴人上開傷害行為，業經檢察官提
    起公訴，嗣經本院以95年度簡字第1024號、95年度簡上字第
    148 號刑事判決判處有期徒刑3 月確定在案，被上訴人未提
    出刑事告訴，足認蘇偉鈞實為受害者，蘇偉鈞並未毆打或毀
    損被上訴人之車輛；另被上訴人請求精神慰藉金20萬元部分
    ，上訴人既未曾傷害被上訴人，造成其身體或精神上之損害
    ，是而此部分請求，亦於法無據，且慰藉金20萬元亦屬過高
    等語置辯，嗣不服一審判決，提起上訴並聲明：原判決廢棄
    ；被上訴人第一審之訴駁回。
三、本件被上訴人主張上開之事實，業據提出小康醫院林邊分院
    驗傷診斷書及保養修護記錄表等件為證，上訴人則以前揭情
    詞置辯，並提出本院92年度禁字第96號裁定、診斷證明書、
    本院95年度簡字第1024號、95年度簡上字第148 號刑事判決
    為證。兩造就被上訴人與蘇偉鈞是否互毆有所爭執，經證人
    李文忠於原審到庭證稱：「當天下午在被上訴人家等被上訴
    人時，聽見外面有爭吵聲，被上訴人之妹告知係被上訴人與
    鄰居吵架，嗣後自門口看見有一白胖男子（即蘇偉鈞）持竹
    掃把打被上訴人之車子，並作勢毆打被上訴人之妹，被上訴
    人衝過去阻止，將掃把搶下後，兩人即徒手互毆約4 、5 分
    鐘，伊有請被上訴人之妹報警，故有印象」等語。證人甲○
    ○於原審到庭證稱：「當天約六時許，聽見哀叫聲出去查看
    ，即看見被上訴人正在打蘇偉鈞之頭部，上訴人蘇偉鈞以手
    阻擋，並未還手，不清楚先前發生何事」等語。綜上所述，
    證人李文忠所證述之情節核與被上訴人提出之驗傷診斷書所
    載受左胸擦傷、腹部擦傷、右拇指瘀傷、及右前臂擦傷等傷
    害相符，且被上訴人所有車輛烤漆受損，亦據提出保養修護
    記錄表1 件為證，堪信為真實，上訴人復稱證人未證述上訴
    人何處被毆打，原審即認蘇偉鈞打傷被上訴人，且依被上訴
    人所提驗傷證明書上載致傷原因為「病人自述竹子及掃把」
    ，與證人李文忠證述被上訴人與蘇偉鈞徒手互毆不符，實為
    判決不備理由及具有重大瑕疵云云，惟證人證述非以鉅細靡
    遺為必要，且法院得依已明瞭之事實，推定事實真偽，原審
    據此認蘇偉鈞打傷被上訴人之事實難謂有何不當，而驗傷證
    明書僅證明被上訴人確有受傷一事，傷因既為依病人自述所
    載，本非法院判斷傷因由何人造成之基礎，另證人甲○○證
    稱「聽見哀叫聲出去查看」、「不清楚先前發生何事」，顯
    見證人甲○○並未完整見聞本件紛爭，自不得謂證人甲○○
    未見聞蘇偉鈞並未毆打或毀損被上訴人之車輛，即可推定未
    發生前揭事實，上訴人執此泛言原審判決違法，要無可取。
    又被上訴人係出於何種動機而未提出刑事告訴或撤回刑事上
    訴，均與本件無涉，併此敘明。綜合上情，應認被上訴人主
    張堪信為真，上訴人所辯蘇偉鈞並未毆打或毀損被上訴人之
    車輛即不可採。
四、按無行為能力人或限制行為能力人，不法侵害他人之權利者
    ，以行為時有識別能力為限，與其法定代理人連帶負損害賠
    償責任。行為時無識別能力者，由其法定代理人負損害賠償
    責任，為民法第187 條第1 項所明定。本件蘇偉鈞為禁治產
    人，此據上訴人提出本院92年度禁字第96號裁定1 件為證，
    認蘇偉鈞理解能力、表達能力、學習能力幾近於無，對外界
    事物判斷能力有明顯缺損，則蘇偉鈞係無行為能力人，且於
    上開行為時無識別能力，自應由其法定代理人即其父丙○○
    、母蘇林美淑負損害賠償責任，被上訴人雖僅起訴請求上訴
    人賠償而未對蘇林美淑請求，亦無不可，另被上訴人訴請蘇
    偉鈞賠償損害，則無理由，合先敘明。
五、次按因故意或過失不法侵害他人之權利者，負損害賠償責任
    ；不法侵害他人之身體、健康者，被害人雖非財產上之損害
    ，亦得請求賠償相當之金額；未按負損害賠償責任者，除法
    律另有規定或契約另有訂定外，應回復他方損害發生前之原
    狀；第一項情形，債權人得請求支付回復原狀所必要之費用
    ，以代回復原狀，民法第184條第1項前段、第195條第1項前
    段、第213 條第1 項、第3 項分別定有明文。蘇偉鈞打傷被
    上訴人及毀損被上訴人車輛之事實，已如上述，是依上開說
    明，上訴人應負損害賠償責任，被上訴人得請求上訴人賠償
    之各項損害金額，爰審酌如下：
  (一)車輛烤漆修復費用：依被上訴人所提出之保養修護記錄表，
    烤漆修復費用為18,000元，且為上訴人所不爭，僅辯稱烤漆
    範圍過大，惟一部份烤漆將造成汽車整體顏色不均，此為無
    可避免之事實，是上訴人辯稱範圍過大即不足採，故被上訴
    人此部分之請求應予准許。
  (二)精神慰撫金部分：被上訴人係60年9 月3 日出生、名下有坐
    落屏東縣潮州鎮○○段350 地號土地及房屋一棟，另有1995
    年國瑞汽車、2000年BENZ汽車、1996年BMW 汽車各一部，又
    於95年度在禾佑堂工程限公司薪資所得為444,414 元，且有
    投資禾佑堂工程限公司金額為300 萬元；上訴人係35年10月
    5 日出生，名下雖無財產資料，惟登記於蘇偉鈞名下之1995
    年BMW 汽車一部應係上訴人所使用，此經原審依職權調取稅
    務電子閘門財產所得明細清單可知，並參以本件被上訴人因
    上訴人之侵權行為所受傷害、接受醫療之身體、心理上痛楚
    等情節，原審認被上訴人請求非財產上損害之金額，以3 萬
    元為相當，逾此部分之請求，則無理由，不應准許；上訴人
    辯稱被上訴人並未就醫醫療，1995年BMW 汽車原審認定為上
    訴人使用純屬臆測云云，惟查被上訴人既已至小康醫院林邊
    分院驗傷，對所受傷勢進行處理屬合理推知，而醫療行為自
    不以住院治療或其他重大醫療行為為限，簡易傷口處理亦在
    其內。又蘇偉鈞為智能障礙，且經本院以92年度禁字第96
    號禁治產事件宣告為禁治產人，認蘇偉鈞理解能力、表達能
    力、學習能力幾近於無，對外界事物判斷能力有明顯缺損，
    則顯然汽車並非蘇偉鈞自行購買使用，而上訴人為蘇偉鈞之
    父，蘇偉鈞日常生活由其照料，依社會一般通俗觀念，父母
    財產以子女名義登記事所多有，原審論斷為上訴人使用，並
    無違背通常經驗法則，上訴人執此指摘原審判決不當，非有
    理由，況慰藉金之多寡，應斟酌雙方之身分、地位、資力與
    加害之程度，及其他各種情形核定相當之數額，其金額是否
    相當，自應依實際加害情形與被害人所受之痛苦及雙方之身
    分、地位、經濟狀況等關係決定之，上訴人資力並非唯一審
    酌標準，本院審認上情，認原審就況慰藉金之多寡所為之判
    斷，於法並無不合，上訴人空言指摘原審判決違法，即不足
    採。
六、綜上所述，被上訴人基於侵權行為之法律關係，請求上訴人
    給付48,000元，及自94年7 月29日起至清償日止，按週年利
    率百分之5 計算之利息為有理由，應予准許，逾此部分之請
    求為無理由，應予駁回，原審判決核屬適當，上訴意旨指摘
    原審判決不當，求予廢棄改判，非有理由，應予駁回。
七、據上論結，本件上訴為無理由，依民事訴訟法第436 條之1
    第3項 、第449 條第1 項、第78條，判決如主文。
中    華    民    國    97    年    6     月    20    日
                  民事第二庭  審判長法官  阮世賢
                              法      官  胡晏彰
                              法      官  羅森德
以上為正本，係照原本作成。
本判決不得上訴。
                              書  記  官  蔣開屏
中    華    民    國    97    年    6    月    20    日


司法院資訊處製作；財團法人民間司法改革基金會備份。
